臺灣雲林地方法院刑事判決
111年度交易字第101號
公  訴  人  臺灣雲林地方檢察署檢察官
被      告  薛嘉旺


上列被告因過失傷害案件，經檢察官提起公訴（111年度偵字第1
150號），被告於準備程序中就被訴事實為有罪之陳述，本院依
簡式審判程序判決如下：
    主      文
薛嘉旺犯無駕駛執照駕車因過失傷害人罪，處有期徒刑參月，如
易科罰金，以新臺幣壹仟元折算壹日。
    事實及理由
壹、犯罪事實　　　　
　　薛嘉旺未考領有普通重型機車駕駛執照，於民國110年8月2
    日21時53分許，騎乘車牌號碼000-0000號(起訴書誤載為MUG
    -7150號)普通重型機車，沿雲林縣大埤鄉台1線公路由北往
    南方向行駛，途經台1線公路247.3公里處，本應注意車輛在
    同一車道行駛時，除擬超越前車外，後車與前車之間應保持
    隨時可以煞停之距離，且車輛行駛時，駕駛人應注意車前狀
    況，並隨時採取必要之安全措施，而依當時係天氣陰、柏油
    路面乾燥、夜間有照明、路面無缺陷且無障礙物、視距良好
    ，並無不能注意之情事，竟疏未注意及此，適有杜宇桐及余
    柔蔓分別騎乘腳踏自行車，行駛於薛嘉旺之機車前方，薛嘉
    旺不慎自後方追撞杜宇桐及余柔蔓之腳踏自行車，致杜宇桐
    及余柔蔓人車倒地，其中杜宇桐受有頭部外傷併腦震盪、左
    上嘴唇撕裂傷約1.5公分、四肢多處擦傷及挫傷等傷害(薛嘉
    旺對於余柔蔓過失傷害部分，業經余柔蔓撤回告訴，詳下述
    )。嗣由杜宇桐提出告訴，因而查獲上情。　　
貳、程序部分
　　本案被告薛嘉旺所犯係死刑、無期徒刑、最輕本刑為3年以
    上有期徒刑以外之罪，其於準備程序中就前揭被訴事實為有
    罪之陳述，經本院告知簡式審判程序之旨，並聽取公訴人、
    被告之意見後，本院依刑事訴訟法第273條之1第1項之規定
    ，裁定以簡式審判程序進行本案之審理，是本案之證據調查
    ，依刑事訴訟法第273條之2規定，自不受同法第159條第1項
    、第161條之2、第161條之3、第163條之1及第164條至第170
    條規定之限制。
參、認定犯罪事實所憑之證據及理由
一、被告對於上開犯罪事實坦承不諱（偵卷第93至95頁、本院卷
    第43、51頁)，核與證人即告訴人杜宇桐（偵卷第13至16頁
    、第95至97頁）、證人即被害人余柔蔓（偵卷第17至20頁、
    第95至97頁）之證述相符，並有告訴人之佛教慈濟醫療財團
    法人大林慈濟醫院醫療診斷證明書1紙（偵卷第23頁）、告
    訴人之天主教若瑟醫療財團法人若瑟醫院診斷證明書1紙（
    他卷第7頁）、被害人之佛教慈濟醫療財團法人大林慈濟醫
    院醫療診斷證明書1紙（偵卷第25頁）、道路交通事故現場
    圖、道路交通事故調查報告表㈠、㈡各1份（偵卷第27至31頁
    ）、現場及車損照片12張（偵卷第33至38頁）、雲林縣警察
    局舉發違反道路交通管理事件通知單影本1 紙（偵卷第53頁
    ）、被害人之傷勢照片1張（他卷第11頁）、雲林縣○○○道路
    ○○○○○○○○○○○0 ○○○○○00○○○○路○○○○○號查詢機車駕駛人結果
    表( 本院卷第37頁)在卷可佐。　
二、按車輛在同一車道行駛時，除擬超越前車外，後車與前車之
    間應保持隨時可以煞停之距離，且車輛行駛時，駕駛人應注
    意車前狀況，並隨時採取必要之安全措施，道路交通安全規
    則第94條第1項、第3項分別定有明文。經查，本案事故發生
    時，係天氣陰、柏油路面乾燥、夜間有照明、路面無缺陷且
    無障礙物、視距良好，本應注意且能注意車輛在同一車道行
    駛時，除擬超越前車外，後車與前車之間應保持隨時可以煞
    停之距離，且車輛行駛時，駕駛人應注意車前狀況，並隨時
    採取必要之安全措施，卻疏未注意及此，是被告有應注意、
    能注意而不注意之過失，堪以認定。又本案告訴人受傷之結
    果，係因被告前開過失行為所造成。從而，被告之過失與告
    訴人之傷害結果間，具有相當之因果關係。　　　　　　
三、綜上，被告之任意性自白有上開證據予以補強，應與事實相
    符，堪採為認定事實之依據。從而，本案事證明確，被告犯
    行堪以認定，應依法論罪科刑。　　　　　
肆、論罪科刑　　
一、按刑法分則之加重，係就犯罪類型變更之個別犯罪行為予以
    加重，成為另一獨立之罪名。道路交通管理處罰條例第86條
    第1項之規定，係就刑法第276條之過失致死罪、第284條之
    過失傷害（及致重傷）罪之基本犯罪類型，對於加害人為汽
    車駕駛人，於從事駕駛汽車之特定行為時，無駕駛執照駕車
    、酒醉駕車、吸食毒品或迷幻藥駕車，或於行經行人穿越道
    之特定地點，不依規定讓行人優先通行，因而致人受傷或死
    亡之特殊行為要件予以加重處罰，已就上述刑法第276條、
    第284條各罪犯罪類型變更之個別犯罪行為予以加重，而成
    另一獨立之罪名，自屬刑法分則加重之性質（最高法院92年
    度第1次刑事庭會議決議、99年度台非字第198號判決意旨參
    照）。查被告未領有普通重型機車駕駛執照一節，有公路電
    子閘門證號查詢機車駕駛人結果表(本院卷第37頁)存卷可考
    ，且被告亦自陳案發時無機車駕照等語(本院卷第51頁)，故
    被告為無駕駛執照之人明確，是核被告所為，係犯道路交通
    管理處罰條例第86條第1項、刑法第284條前段之無駕駛執照
    駕車因過失傷害人罪。起訴意旨認被告僅係犯刑法第284條
    前段之過失傷害罪嫌，容有未洽，惟因社會基本事實同一，
    且已經本院於準備程序時告知被告上開罪名(本院卷第42頁)
    ，無礙於被告防禦權之行使，爰依法變更起訴法條。　
二、被告於員警據報到場處理時，當場承認為肇事人而自首接受
    裁判，有被告之雲林縣警察局斗南分局交通分隊道路交通事
    故肇事人自首情形紀錄表1 紙（偵卷第47頁）在卷可參，核
    與自首之條件相符，本院考量被告無逃避之情，爰依刑法第
    62條前段之規定減輕其刑。　　　　　　　　　
三、爰審酌被告騎乘普通重型機車，本應注意車輛在同一車道行
    駛時，除擬超越前車外，後車與前車之間應保持隨時可以煞
    停之距離，且車輛行駛時，駕駛人應注意車前狀況，並隨時
    採取必要之安全措施，竟疏未注意及此，造成本案交通事故
    之發生，並使告訴人受有上開傷勢，且本案事發時，被告未
    考領有普通重型機車駕駛執照，所為誠屬不該。惟念及被告
    犯後坦承犯行，另被告於本院準備程序時陳稱有調解意願等
    語，而告訴人表示無調解意願等節(本院卷第44頁)。復斟酌
    被告自陳國中肄業之教育程度；未婚，無子女；家庭成員有
    爸爸、哥哥；現從事臨時工，每月收入不穩定等情(本院卷
    第53頁)。再徵諸檢察官、告訴人及被告對本案刑度之意見(
    本院卷第54頁)、被告素行(詳見卷內臺灣高等法院被告前案
    紀錄表)等一切情狀，量處如主文所示之刑，並諭知易科罰
    金之折算標準。
伍、不另為公訴不受理部分　　　　
一、公訴意旨另略以：被告因上開騎車過失，致被害人余柔蔓受
    有右手及右膝擦傷及挫傷等傷害，因認此部分被告亦涉犯刑
    法第284條前段之過失傷害罪嫌等語。　　
二、案件起訴之程序違背規定者，應諭知不受理之判決，並得不
    經言詞辯論為之，刑事訴訟法第303條第1款、第307條分別
    定有明文。再刑法第284條前段之過失傷害罪，須告訴乃論
    ，此亦為同法第287條前段所明定。此外，提起公訴，應由
    檢察官向管轄法院提出起訴書為之；起訴時，應將卷宗及證
    物一併送交法院，亦經刑事訴訟法第264條第1項、第3項規
    定甚明。是檢察官所為之起訴或不起訴處分，固對外表示即
    屬有效，製作書類之程式問題，不影響終結偵查之效力，惟
    起訴書之送達或公告，雖生「終結偵查」之效力，然所謂之
    「起訴」，仍須向管轄法院提出起訴書，始足當之，否則法
    院本於不告不理之原則，縱檢察官已作成起訴書，但於送至
    法院前，既尚未向法院為提起公訴之表示，此段偵查終結後
    至案件實際繫屬法院前之期間，須待起訴書及相關卷證送至
    法院後，始符前揭提起公訴之規定而產生訴訟繫屬及訴訟關
    係。又案件繫屬時，告訴乃論之罪若欠缺告訴要件，自屬起
    訴程序違背規定，法院應依刑事訴訟法第303條第1款之規定
    ，諭知不受理之判決（最高法院82年度台非字第380號判決
    意旨參照）。至刑事訴訟法第303條第3款規定：「告訴或請
    求乃論之罪，未經告訴、請求或其告訴、請求經撤回或已逾
    告訴期間者」，其中所謂「告訴經撤回」，係指檢察官根據
    合法之告訴而起訴，於訴訟繫屬後，法院審理中撤回告訴者
    而言，並不包括檢察官提出起訴書於法院前業已撤回告訴之
    情形在內。
三、經查，本案被害人告訴被告過失傷害部分，公訴意旨認被告
    此部分亦係犯刑法第284條前段之過失傷害罪嫌，依刑法第2
    87條前段規定，須告訴乃論。而本案於111年3月23日繫屬於
    本院，此有臺灣雲林地方檢察署111年3月23日雲檢原信111
    偵1150字第1119006387號函及其上之本院收狀日期戳附卷可
    佐，惟被害人已於111年3月18日（即於檢察官起訴而發生訴
    訟繫屬之前）具狀向臺灣雲林地方檢察署撤回本件對被告所
    提之刑事告訴，有聲請撤回告訴狀(偵卷第117頁)在卷可查
    ，揆之前揭規定及說明，本案此部分之訴追條件於訴訟繫屬
    時即有欠缺，原應為公訴不受理，然因此部分與前開被告過
    失傷害告訴人部分，為想像競合之裁判上一罪關係，故不另
    為公訴不受理之諭知。　
據上論斷，應依刑事訴訟法第273 條之1 第1 項、第299 條第1
項前段、第300 條（依刑事判決精簡原則，僅記載程序法條），
判決如主文。
本案經檢察官吳淑娟提起公訴，檢察官謝宏偉到庭執行職務。
中　　華　　民　　國　　111 　年　　5 　　月　　31　　日
                  刑事第八庭  法  官     蕭孝如
　　　　　　　　　
以上正本證明與原本無異。
如不服本判決應於收受判決後 20 日內向本院提出上訴書狀，並
應敘述具體理由；其未敘述上訴理由者，應於上訴期間屆滿後20
 日內向本院補提理由書（均須按他造當事人之人數附繕本）。
「切勿逕送上級法院」。
                              書記官     鄭庭羽
中　　華　　民　　國　　111 　年　　5 　　月　　31　　日

附錄本件論罪科刑法條全文
道路交通管理處罰條例第86條
汽車駕駛人，無駕駛執照駕車、酒醉駕車、吸食毒品或迷幻藥駕
車、行駛人行道或行經行人穿越道不依規定讓行人優先通行，因
而致人受傷或死亡，依法應負刑事責任者，加重其刑至二分之一
。
汽車駕駛人，在快車道依規定駕車行駛，因行人或慢車不依規定
，擅自進入快車道，而致人受傷或死亡，依法應負刑事責任者，
減輕其刑。

中華民國刑法第284 條
因過失傷害人者，處一年以下有期徒刑、拘役或十萬元以下罰金
；致重傷者，處三年以下有期徒刑、拘役或三十萬元以下罰金。